臺灣板橋地方法院刑事判決　　　　　　　95年度訴字第3938號
公　訴　人　臺灣板橋地方法院檢察署檢察官
被　　　告　丙○○
　　　　　　　　　　（現於臺灣臺北監獄執行中）
指定辯護人　本院公設辯護人　甲○○
上列被告因違反毒品危害防制條例等案件，經檢察官提起公訴（
95年度毒偵字第7309號、95年度偵字第24928 號）及追加起訴，
本院判決如下：
    主  文
丙○○施用第一級毒品，累犯，處有期徒刑壹年，減為有期徒刑
陸月。又施用第二級毒品，累犯，處有期徒刑拾月，減為有期徒
刑伍月。又連續轉讓第一級毒品，累犯，處有期徒刑貳年。又轉
讓第一級毒品，累犯，處有期徒刑壹年貳月，減為有期徒刑柒月
。又轉讓第一級毒品，累犯，處有期徒刑壹年肆月，減為有期徒
刑捌月。應執行有期徒刑參年拾月。
    事  實
一、丙○○前因施用毒品案件，經臺灣臺北地方法院以92年度毒
    聲字第1155號裁定將其送往勒戒處所觀察、勒戒後，認無繼
    續施用毒品之傾向，由臺灣臺北地方法院檢察署檢察官以92
    年度毒偵字第1235號、92年度毒偵緝字第147 號為不起訴處
    分確定；復因施用第一級毒品案件，經臺灣士林地方法院以
    93年度毒聲字第426 號裁定將其送往勒戒處所觀察、勒戒後
    （於民國93年11月30日執行完畢），認有繼續施用毒品之傾
    向，經檢察官提起公訴，由臺灣士林地方法院以94年度訴字
    第18號判處有期徒刑8 月確定；丙○○另因竊盜案件，經臺
    灣士林地方法院以92年度易緝字第30號判處有期徒刑1 年6
    月確定；上開2 項有期徒刑嗣經法院裁定定其應執行有期徒
    刑2 年確定，刑期起算日期為93年3 月9 日，而於94年11月
    8 日縮短刑期假釋出監，並於95年1 月25日縮刑期滿未經撤
    銷假釋，上開有期徒刑以已執行論。詎丙○○仍不知悔改，
    而有下列之犯行：
  (一)丙○○明知海洛因為毒品危害防制條例第2 條第2 項第1 款
    所規定之第一級毒品，竟基於施用第一級毒品海洛因之犯意
    ，於95年8 月30日晚間7 時許，在其前向不詳友人所借住位
    於臺北縣三重市○○街47巷19弄2 號4 樓居處，以將海洛因
    加水稀釋後再以針筒注射入體內之方式，施用第一級毒品海
    洛因1 次（該注射針筒業經丟棄不復尋獲）。
  (二)丙○○明知甲基安非他命為毒品危害防制條例第2 條第2 項
    第2 款所規定之第二級毒品，竟另基於施用第二級毒品甲基
    安非他命之犯意，於95年8 月29、30日間某時，亦在上址居
    處，以將甲基安非他命置於某不詳友人所有之吸食器內加熱
    燒烤吸食其煙霧之方式，施用第二級毒品甲基安非他命1 次
    。嗣於95年8 月31日晚間6 時許，為警於丙○○上址居處將
    其查獲，經警採集丙○○之尿液送鑑定後，發現呈嗎啡、可
    待因及甲基安非他命陽性反應，始偵得其上開施用第一級、
    第二級毒品犯行。
  (三)丙○○另基於轉讓第一級毒品海洛因之概括犯意，於95年1
    月26日起至同年6 月間止之期間內，在臺北市北投區、臺北
    縣淡水鎮等地，多次無償轉讓重量約0.1 至0.2 公克不等之
    第一級毒品海洛因予其成年友人許鈞堯施用（許鈞堯所涉施
    用第一級毒品犯行，另案由檢察官偵辦）。丙○○復承前揭
    轉讓第一級毒品海洛因之概括犯意，於95年5 、6 月間，均
    在其上址居處，多次無償轉讓微量之第一級毒品海洛因予其
    成年友人乙○○施用（乙○○所涉施用第一級毒品犯行，亦
    另案由檢察官偵辦）；期間乙○○因仍有施用海洛因之需，
    乃向丙○○表示欲購買新臺幣（下同）2,000 元至3,000 元
    價格之海洛因，丙○○即告知欲以合資之方式向他人購買，
    渠2 人乃約定乙○○每次欲購買海洛因時，即以電話與丙○
    ○聯繫，告知當次欲購買之金額，而由丙○○先自行支付全
    部金額（即丙○○當次欲購買之金額加上乙○○表示欲購買
    之金額）向他人購得海洛因後，再依乙○○當次出資金額比
    例分裝乙○○應分得之海洛因並交付之，乙○○則將當次約
    定之出資金額償還予丙○○；丙○○乃承前揭轉讓第一級毒
    品海洛因之概括犯意，於95年5 、6 月間，多次以前述與乙
    ○○合資購買海洛因之方式，由其先行支付全部之金額，在
    臺北市○○○路、臺北縣三重市等地區，向某真實姓名年籍
    不詳、外號「姐仔」（台語）之成年女子購得海洛因後，再
    與乙○○相約於臺北市○○街附近或其他地點，分裝、交付
    乙○○當次應分得之海洛因而轉讓之（每次轉讓之海洛因重
    量均不超過0.5 公克），乙○○則將當次所約定2,000 元或
    3,000 元不等之出資金額償還予丙○○。丙○○以前述方式
    連續轉讓第一級毒品海洛因予許鈞堯、乙○○等人，其轉讓
    之海洛因重量合計未達淨重5 公克。
  (四)丙○○又基於轉讓第一級毒品海洛因之犯意，於95年7 月間
    某日時，在其上址居處，無償轉讓微量之第一級毒品海洛因
    予乙○○施用1 次。
  (五)丙○○再基於轉讓第一級毒品海洛因之犯意，於95年7 月下
    旬間某日時，以前述與乙○○合資購買海洛因之方式，與乙
    ○○相約於臺北市○○街附近某處，轉讓重量不超過0.5 公
    克之第一級毒品海洛因予乙○○1 次。
二、案經臺北市政府警察局移請臺灣板橋地方法院檢察署檢察官
    偵查起訴及於審判期日以言詞追加起訴。
    理  由
一、認定事實所憑之證據及理由：
  (一)證據能力部分：
  1.證人乙○○於警詢中所為之陳述：按被告以外之人於審判外
    之言詞或書面陳述，除法律有規定者外，不得作為證據，刑
    事訴訟法第159 條第1 項定有明文；本件證人乙○○於警詢
    中所為之陳述，核屬被告以外之人於審判外之言詞陳述，且
    查無合乎刑事訴訟法第159 條之1 至第同法159 條之5 等條
    文所規定例外得為證據之情形，依前揭條文規定，自不得作
    為證據。
  2.證人乙○○於檢察官訊問時所為之證述：按被告以外之人於
    偵查中向檢察官所為之陳述，除顯有不可信之情況者外，得
    為證據，刑事訴訟法第159 條之1 第2 項定有明文；本件證
    人乙○○於檢察官訊問時，已踐行合法之具結程序，且查無
    證據證明有何顯不可信之情況，依前揭條文規定，證人乙○
    ○此部分經具結所為之證述，自有證據能力；被告丙○○之
    指定辯護人辯稱證人乙○○於檢察官訊問時所為之證述亦無
    證據能力云云，自無足採。
  (二)上揭被告如事實欄第1 項(一)、(二)所載之施用第一級、第二級
    毒品等犯罪事實，業據被告於本院審理時坦白承認；且被告
    於為警查獲後所採集之尿液，經送請臺灣尖端先進生技醫藥
    股份有限公司以酵素免疫分析法初步檢驗、氣相層析質譜儀
    法確認檢驗之檢驗結果，確呈嗎啡、可待因及甲基安非他命
    陽性反應，有該檢驗機構出具之濫用藥物檢驗報告1 紙附卷
    可稽，足認被告上開自白，核與事實相符。又被告前因施用
    毒品案件，經臺灣臺北地方法院以92年度毒聲字第1155號裁
    定將其送往勒戒處所觀察、勒戒後，認無繼續施用毒品之傾
    向，由臺灣臺北地方法院檢察署檢察官以92年度毒偵字第12
    35號、92年度毒偵緝字第147 號為不起訴處分確定，被告復
    因施用第一級毒品案件，經臺灣士林地方法院以93年度毒聲
    字第426 號裁定將其送往勒戒處所觀察、勒戒後（於93年11
    月30日執行完畢），認有繼續施用毒品之傾向，經檢察官提
    起公訴，由臺灣士林地方法院以94年度訴字第18號判處有期
    徒刑8 月確定，此亦有臺灣高等法院被告前案紀錄表1 份在
    卷可憑；事證明確，被告上開施用毒品犯行，堪以認定。
  (三)上揭被告如事實欄第1 項(三)、(四)、(五)所載之轉讓第一級毒品
    海洛因等犯罪事實，業據被告於本院審理時坦白承認，核與
    證人許鈞堯於偵查中檢察官訊問時結證所述之情節、證人乙
    ○○於本院審理時到庭接受交互詰問結證所述之情節均大致
    相符，足認被告上開自白，核與事實相符。至被告之指定辯
    護人固為被告辯稱：被告如事實欄第1 項(三)、(五)所載與證人
    乙○○合資購買海洛因之行為，應僅成立幫助施用第一級毒
    品海洛因罪等情：惟查，被告與證人乙○○合資購買海洛因
    之方式，係由證人乙○○以電話與被告連繫，告以當次欲購
    買之金額，再由被告自行出面、以自己之名義、自行支付全
    部金額，向「姐仔」購得海洛因後，再與證人乙○○相約分
    裝、交付證人乙○○依當次出資比例所應分得之海洛因，證
    人乙○○則同時將當次約定之出資金額償還予被告；亦即被
    告係於自行以自己之名義向「姐仔」購得海洛因後，再將證
    人乙○○應分得之海洛因分裝、交付予證人乙○○，被告上
    開將以自己名義取得而屬其所有之海洛因分裝、交付予證人
    乙○○之行為，核其性質，顯已該當於轉讓海洛因之行為，
    而非僅止單純幫助施用海洛因之行為，甚屬灼然；從而，被
    告之指定辯護人前揭所辯，尚無足採甚明。
  (四)綜上所述，本件事證明確，被告前揭施用第一級、第二級毒
    品、轉讓第一級毒品等犯行，均堪以認定。
二、查被告前揭如事實欄第1 項(三)所載轉讓第一級毒品海洛因之
    行為，係在刑法部分條文於95年7 月1 日修正施行前所為者
    ；按修正後刑法第2 條第1 項規定：「行為後法律有變更者
    ，適用行為時之法律。但行為後之法律有利於行為人者，適
    用最有利於行為人之法律」，上揭條文係規範行為後法律變
    更所生新舊法律比較適用之準據法，於刑法修正施行後，應
    適用上揭條文之規定，為「從舊從輕」之比較。次按修正前
    刑法第56條原規定：「連續數行為而犯同一罪名者，以一罪
    論。但得加重其刑至二分之一」，修正後之刑法已刪除上開
    連續犯之條文規定；本件被告如事實欄第1 項(三)所載多次轉
    讓第一級毒品海洛因犯行，係基於概括犯意反覆為之（詳下
    述），依修正前刑法第56條連續犯之規定，僅以一轉讓第一
    級毒品罪論，並得加重其刑，而修正後之刑法既已刪除上開
    連續犯之規定，則被告多次轉讓第一級毒品海洛因之犯罪行
    為，即應就各次轉讓行為分別論罪科刑，再依數罪併罰之規
    定分論併罰；比較新舊法之結果，修正後之規定，並未較有
    利於被告，揆諸前揭說明，本件被告如事實欄第1 項(三)所載
    轉讓第一級毒品海洛因犯行，自應適用被告行為時即修正前
    之刑法規定。
三、按海洛因及甲基安非他命分別為毒品危害防制條例第2 條第
    2 項第1 款、第2 款所規定之第一級毒品及第二級毒品。核
    被告如事實欄第1 項(一)、(二)所載之行為，分別係犯毒品危害
    防制條例第10條第1 項、第2 項之施用第一級毒品罪、施用
    第二級毒品罪；其施用前後持有第一級毒品海洛因、第二級
    毒品甲基安非他命之低度行為，應為其施用之高度行為所吸
    收，均不另論罪。核被告如事實欄第1 項(三)、(四)、(五)所載之
    行為，均係犯毒品危害防制條例第8 條第1 項之轉讓第一級
    毒品罪。公訴人雖認被告如事實欄第1 項(三)、(五)所載與證人
    乙○○合資購買海洛因之行為，被告係基於販賣第一級毒品
    海洛因之犯意，以每次2,000 元至3,000 元之價格販賣第一
    級毒品海洛因予證人乙○○（關於被告如事實欄第1 項(五)所
    載犯行之行為時間，起訴書誤載為95年8 月28日，應予更正
    ），涉犯毒品危害防制條例第4 條第1 項之販賣第一級毒品
    罪等情；惟按販賣毒品罪之成立，須以行為人主觀上有營利
    之意圖為必要（最高法院67年台上字第2500號、69年台上字
    第1675號判例意旨參照），亦即行為人主觀上須出於牟取利
    益之目的，買低賣高賺取其中價差，始足當之；經查，本件
    被告主觀上係與證人乙○○合資購買海洛因，由被告先行向
    「姐仔」購得海洛因後，再依當次證人乙○○所約定出資金
    額之比例分裝、交付而轉讓海洛因予證人乙○○，並由證人
    乙○○將當次約定之出資金額償還予被告，此詳前述，被告
    既係依照證人乙○○各次出資金額之比例分裝、交付海洛因
    予證人乙○○，已難認被告主觀上有何營利之意圖可言；且
    證人乙○○於本院審理時，亦結證略稱：被告購得海洛因後
    ，伊與被告是按照各自出錢的比例分配海洛因，伊沒有吃虧
    ，被告也沒有從中賺伊的錢等語（見本院96年7 月6 日審判
    筆錄第9 至第10頁、第14頁），顯見被告與證人乙○○係依
    各自出資金額之比例分配購得之海洛因，被告轉讓予證人乙
    ○○之海洛因，並無短少之情形，自難認被告有從中賺取價
    差牟利之行為；至證人乙○○於偵查中檢察官訊問時，固結
    證略稱：伊自95年5 月間起，經由友人介紹認識被告後，開
    始向被告購買海洛因施用，每次約購買2,000 元至3,000 元
    ，都約在臺北市○○街附近交易等語（見臺灣板橋地方法院
    檢察署95年度偵字第24928 號偵查卷宗第42頁之訊問筆錄）
    ，惟參合證人乙○○於本院審理時到庭接受交互詰問結證所
    稱：伊係於95年5 月間開始與被告合資購買海洛因，伊每次
    出資2,000 至3,000 元，被告買回來之後再按比例分配等語
    （見本院上揭審判筆錄第5 頁、第8 至第9 頁、第13頁、第
    16頁），足見證人乙○○於檢察官訊問時所證稱「向被告購
    買海洛因」等語，實係在表達證人乙○○與被告合資購買海
    洛因，被告購得後，將證人乙○○應分得部分之海洛因交付
    證人乙○○，證人乙○○則將約定出資金額償還予被告之意
    ，非謂被告將海洛因販售予證人乙○○，是證人乙○○上開
    於檢察官訊問時之證述，自不足憑以認定被告有何意圖營利
    而販賣海洛因之行為；綜上所述，本件被告轉讓海洛因予證
    人乙○○，並無積極證據足證被告主觀上有何營利之意圖，
    被告之行為僅構成轉讓第一級毒品海洛因罪，不能以販賣第
    一級毒品海洛因之罪名相繩，公訴人此部分公訴意旨，容有
    未洽，然起訴之基本事實既屬同一，本院自得依法變更起訴
    之法條。被告轉讓前持有第一級毒品海洛因之低度行為，應
    為其轉讓之高度行為所吸收，均不另論罪。被告如事實欄第
    1 項(三)所載多次轉讓第一級毒品犯行，時間緊接，所犯係構
    成要件相同之罪名，顯係基於概括之犯意反覆為之，為連續
    犯，應依修正前刑法第56條規定以一罪論，並加重其刑；公
    訴人雖未就被告如事實欄第1 項(三)所載無償轉讓第一級毒品
    海洛因予證人乙○○部分之犯行提起公訴，惟被告此部分轉
    讓第一級毒品行為，與其經起訴論罪之其餘如事實欄第1 項
    (三)所載轉讓第一級毒品犯行間，既有連續犯之裁判上一罪關
    係，為起訴之效力所及，本院自得併予審究，附此敘明。另
    被告如事實欄第1 項(四)所載無償轉讓第一級毒品海洛因予證
    人乙○○之犯罪事實，雖未經公訴人於起訴時併同起訴，惟
    此業經公訴人於本院審判期日當庭以言詞追加起訴（見本院
    上揭審判筆錄第22頁），本院自應於本案併予審判，亦附予
    敘明。被告如事實欄第1 項(四)、(五)所載轉讓第一級毒品犯行
    ，係於刑法刪除連續犯之規定修正生效之後所為，自無從與
    其先前如事實欄第1 項(三)所載之轉讓第一級毒品犯行論以連
    續犯（最高法院95年第8 次刑事庭會議決議第五、(四)、1.意
    旨參照），是被告所犯上開如事實欄第1 項(一)、(二)、(三)、(四)
    、(五)等5 項犯行，犯意各別，應予分論併罰。又被告有如事
    實欄第1 項所載之犯罪科刑及執行紀錄，有臺灣高等法院被
    告前案紀錄表在卷可參，其於受有期徒刑之執行完畢後，5
    年內故意再犯本件有期徒刑以上之罪，為累犯，應依刑法第
    47條（本條文雖亦經修正，惟被告如事實欄第1 項(三)所載之
    犯行，係因故意而犯之，無論依修正前、後之條文規定，均
    成立累犯，對於被告並無何有利或不利之影響，自不生新舊
    法比較適用之問題，應依一般法律適用之原則，直接適用修
    正後之規定）第1 項規定加重其刑，並就被告所犯如事實欄
    第1 項(三)所載連續轉讓第一級毒品罪部分遞加重之。爰審酌
    被告前已因施用毒品而受不起訴處分之寬典，並經法院論罪
    科刑執行完畢，猶不知警惕而再犯本件施用毒品之罪，顯見
    其自制力薄弱，且被告轉讓毒品予他人施用，足以助長吸毒
    歪風，戕害他人身心健康，並損及社會善良風俗，兼衡被告
    之犯罪動機、目的、手段，及被告犯後於本院審理時已坦承
    犯行，態度尚稱良好等一切情狀，就其前述犯行分別量處如
    主文所示之刑，以資懲儆。又被告犯罪後，中華民國九十六
    年罪犯減刑條例業經總統於96年7 月4 日公布，並自同年月
    16日起生效施行，核本件被告之犯罪時間，均係在96年4 月
    24日以前，其中被告所犯如事實欄第1 項(一)、(二)、(四)、(五)所
    載各罪，其宣告刑均未逾有期徒刑1 年6 月，合於該條例所
    列之減刑要件，爰依該條例第2 條第1 項第3 款規定，就被
    告所犯上開各罪均減其宣告刑二分之一；至被告所犯如事實
    欄第1 項(三)所載之罪，其宣告刑已逾有期徒刑1 年6 月，依
    該條例第3 條第1 項第7 款規定，自不得予以減刑，併予敘
    明。再修正前刑法第51條第5 款原規定：「宣告多數有期徒
    刑者，於各刑中之最長期以上，各刑合併之刑期以下，定其
    刑期。但不得逾20年」，修正後之刑法第51條第5 款則規定
    ：「宣告多數有期徒刑者，於各刑中之最長期以上，各刑合
    併之刑期以下，定其刑期。但不得逾30年」；本件被告如事
    實欄第1 項(三)所載連續轉讓第一級毒品犯行，與其餘如事實
    欄第1 項(一)、(二)、(四)、(五)所載各項犯行，應分論併罰，此詳
    前述，而其如事實欄第1 項(三)所載連續轉讓第一級毒品犯行
    ，係於刑法修正施行前所為，於定其應執行之刑時，自有比
    較新舊法之必要（最高法院95年第8 次刑事庭會議決議第五
    、(一)意旨參照）；比較新舊法結果，修正後之規定，並未較
    有利於被告，自應依刑法第2 條第1 項前段規定，適用修正
    前之刑法第51條第5 款規定，定其應執行之刑。末者，被告
    如事實欄第1 項(三)、(五)所載與證人乙○○合資購買海洛因而
    轉讓第一級毒品海洛因予證人乙○○部分，證人乙○○各次
    雖均有交付被告2,000 元至3,000 元不等之款項，惟核諸該
    等款項之性質，實係證人乙○○用以「償還」被告前所墊付
    之合資購買毒品金額，並非被告因轉讓第一級毒品犯罪所得
    之財物，爰不另依毒品危害防制條例第19條第1 項規定諭知
    沒收，此亦併予敘明。
據上論斷，應依刑事訴訟法第299 條第1 項前段、第300 條，毒
品危害防制條例第10條第1 項、第2 項、第8 條第1 項，刑法第
2 條第1 項前段、第11條前段、第47條第1 項，修正前刑法第56
條、第51條第5 款，中華民國九十六年罪犯減刑條例第2 條第1
項第3 款、第7 條，判決如主文。
本案經檢察官陳盈錦到庭執行職務
中　　華　　民　　國　　96　　年　　7　 　月　　20　　日
                  刑事第四庭  審判長法  官  王復生
                                    法  官  陳靜茹
                                    法  官  劉景宜
以上正本證明與原本無異
如不服本判決應於送達後10日內向本院提出上訴狀
                                    書記官　謝秀青
中　　華　　民　　國　　96　　年　　12　　月　　7 　　日
附錄本案論罪科刑法條全文
毒品危害防制條例第10條第1 項、第2 項、第8 條第1 項
毒品危害防制條例第10條
施用第一級毒品者，處6月以上5年以下有期徒刑。
施用第二級毒品者，處3年以下有期徒刑。
毒品危害防制條例第8條第1項
轉讓第一級毒品者，處1年以上7年以下有期徒刑，得併科新臺幣
1百萬元以下罰金。
